【裁判字號】    89,判,2961
【裁判日期】    891020
【裁判案由】    營業稅
【裁判全文】
最  高  行  政  法  院  判  決                  八十九年度判字第二九六一號
    原      告  甲○○○○○○.
    被      告  高雄市稅捐稽徵處
    代  表  人  洪東煒
右當事人間因營業稅事件，原告不服財政部中華民國八十八年三月二十日台財訴第0
00000000號再訴願決定，提起行政訴訟。本院判決如左：
    主  文
原告之訴駁回。
訴訟費用由原告負擔。
    事  實
緣原告民國八十五年五－六月銷售貨物新臺幣（下同）一、一四四、四二三元，漏開
統一發票，逃漏營業稅五七、二二一元，案經被告機關查獲，除核定補徵營業稅五七
、二二一元，另處以所漏稅額三倍之罰鍰計一七一、六○○元，原告對科處罰鍰部分
不服，申請復查未獲變更；循序提起訴願、再訴願，均遭決定駁回，遂提起本件行政
訴訟。茲摘兩造訴辯意旨於次：
原告起訴意旨略謂：一、按刑法上對於犯罪之科刑，依刑法第五十七條各款之規定，
審酌情狀，為科刑輕重之標準，除此之外，「從輕處罰」原則，均為考量之依據。然
，行政犯雖與刑事犯不同，蓋二者均可造成人民之自由、財產之侵害，故須審慎為之
，若僅以行政裁量為由，任意對人民之財產為過度裁罰，如此恣意所造成之結果，受
害者只有弱勢之人民。二、本案之情形，原告對於漏開發票之事實，並不爭執，亦補
繳稅款。然，處分機關對本件違章情形，竟為三倍漏稅額之科處，未免太過，論此情
節，原告僅係初犯，過去亦無違章之情事，且初次經商，對於稅法了解不多，實為無
意之過失。參諸財政部訂頒「稅務違章案件裁罰金額或倍數參考表」規定，原告違章
情節得按所漏稅額處一倍至十倍罰鍰。則本案若單純以漏稅金額之高低論以科處倍數
之依據，而不論違章者主觀之惡性或是否有前科之情形為處罰之判斷，如此，似與政
府「從輕從新」之情背道而馳，亦有違比例原則，忽略不顧行政罰之意涵所在。又，
原告初次經商，又逢全球景氣不佳，營運虧損，入勿敷出，早已結束營業，目前工作
尚無著落，謹請寬容，改量以最輕之罰鍰等語。
被告答辯意旨略以：一、按「營業人銷售貨物或勞務，應依本法營業人開立銷售憑證
時限表規定之時限，開立統一發票交付買受人。」「營業人除本法另有規定外，不論
有無銷售額，應以每二月為一期，於次期開始十五日內，填具規定格式之申報書，檢
附退抵稅款及其他有關文件，向主管稽徵機關申報銷售額，應納或溢付營業稅額。其
有應納稅額者，應先向公庫繳納後，檢同繳納收據一併申報。」「營業人有左列情形
之一者，主管稽徵機關得依照查得之資料，核定其銷售額及應納稅額並補徵之：一、
．．．四、短報、漏報銷售額者。」「納稅義務人有左列情形之一者，除追繳稅款外
，按所漏稅額處一倍至十倍罰鍰，並得停止其營業：一、．．．二、短報、漏報銷售
額者。」分別為營業稅法第三十二條第一項前段、第三十五條第一項、第四十三條第
一項第四款及第五十一條第一項第三款所明定。二、卷查原告八十五年五、六月營業
收入中計有一、一四四、四二三元未依規定開立統一發票，致漏報銷售額一、一四四
、四二三元及逃漏營業稅五七、二二一元，案經被告機關於八十六年三月十四日查獲
，取有原告承諾書及八十六年四月三十日補報繳該筆稅款繳款書等在卷可稽，違章事
實洵堪認定，除核定補徵營業稅五七、二二一元，並按所漏稅額五七、二二一元處以
三倍罰鍰計一七一、六○○元，揆諸首揭稅法規定，洵無不合。三、再查本案違章情
形屬於「銷貨時未依法開立發票，且於申報當期銷售額亦未列入申報」之類型，其情
節較之「銷貨時已依法開立發票，惟於申報當期銷售額時有短報或漏報銷售額情事」
之類型為重。參諸財政部訂頒「稅務違章案件裁罰金額或倍數參考表」規定，原告違
章情節原得按所漏稅額處以五倍罰鍰，然因原告於裁罰處分核定前以書面承認違章事
實，並已補報補繳稅款，被告機關乃衡情酌處三倍罰鍰，實已從輕量罰。原告之訴並
無理由，請予駁回。
    理  由
按「營業人銷售貨物或勞務，應依本法營業人開立銷售憑證時限表規定之時限，開立
統一發票交付買受人。」「營業人除本法另有規定外，不論有無銷售額，應以每二月
為一期，於次期開始十五日內，填具規定格式之申報書，檢附退抵稅款及其他有關文
件，向主管稽徵機關申報銷售額，應納或溢付營業稅額。其有應納稅額者，應先向公
庫繳納後，檢同繳納收據一併申報。」「納稅義務人有左列情形之一者，除追繳稅款
外，按所漏稅額處一倍至十倍罰鍰，並得停止其營業：．．．三、短報或漏報銷售額
者。」分別為營業稅法第三十二條第一項前段、第三十五條第一項及第五十一條第三
款所明定。本件原告八十五年五、六月營業收入中計有一、一四四、四二三元未依規
定開立統一發票，致漏報銷售額一、一四四、四二三元，逃漏營業稅五七、二二一元
，案經被告於八十六年三月十四日查獲，取有原告承諾書及八十六年四月三十日補報
繳該筆稅款繳款書等在卷可稽。原告對違章事實並不爭執，僅主張被告對其科處三倍
罰鍰過重，有違比例原則，請改以最輕之罰鍰裁罰云云。查本件原告違章情形屬於「
銷貨時未依法開立發票，且於申報當期銷售額亦未列入申報」之類型，其情節較之「
銷貨時已依法開立發票，惟於申報當期銷售額時有短報或漏報銷售額情事」之類型為
重。參諸財政部訂頒「稅務違章案件裁罰金額或倍數參考表」規定，原告違章情節原
得按所漏稅額處五倍罰鍰，被告因原告於裁罰處分核定前以書面承認違章事實並已補
報補繳稅款，乃衡情酌處三倍罰鍰，實已從輕量罰，並無原告所稱違反比例原則可言
，又本件相關裁罰規定於系爭裁罰事實發生後，並無財政部解釋變更之情形，故無稅
捐稽徵法第一條之一「從輕從新」規定之適用，併予指明。被告審酌原告違章情節，
於法定範圍內，按所漏稅額處以三倍之罰鍰，並無不合，原處分核無違誤，一再訴願
決定遞予維持，俱無不合，原告之訴非有理由，應予駁回。
據上論結，本件原告之訴為無理由，爰依行政訴訟法施行法第二條、行政訴訟法第九
十八條第三項前段，判決如主文。
中    華    民    國     八十九      年      十      月      二十       日
                    最 高 行 政 法 院  第 二 庭
                                審 判 長 法  官      陳  石  獅
                                         法  官      鄭  淑  貞
                                         法  官      彭  鳳  至
                                         法  官      高  啟  燦
                                         法  官      黃  合  文
右  正  本  證  明  與  原  本  無  異
                                         法院書記官  王  福  瀛
中    華    民    國     八十九      年      十      月      二十       日


司法院資訊處製作；財團法人民間司法改革基金會備份。
